【裁判字號】    99,台上,6937
【裁判日期】    991104
【裁判案由】    違反毒品危害防制條例
【裁判全文】
最高法院刑事判決            九十九年度台上字第六九三七號
上  訴  人  甲○○
上列上訴人因違反毒品危害防制條例案件，不服台灣高等法院台
中分院中華民國九十九年八月二十五日第二審判決（九十九年度
上訴字第一０五五、一０六七號，起訴案號：台灣台中地方法院
檢察署九十八年度偵字第一三八七一、一四一五九、二一六一四
號），提起上訴，本院判決如下：
    主  文
上訴駁回。
    理  由
按刑事訴訟法第三百七十七條規定，上訴於第三審法院，非以判
決違背法令為理由，不得為之。是提起第三審上訴，應以原判決
違背法令為理由，係屬法定要件。如果上訴理由書狀並未依據卷
內訴訟資料，具體指摘原判決不適用何種法則或如何適用不當，
或所指摘原判決違法情事，顯與法律規定得為第三審上訴理由之
違法情形，不相適合時，均應認其上訴為違背法律上之程式，予
以駁回。本件上訴人甲○○上訴意旨略稱：(一)原判決理由欄壹、
三、(二)說明：除前揭證人之供述外之本案其餘供述證據，例如證
人劉錫銘、王世興之偵訊具結之供述、員警之職務報告等（含書
證），業經檢察官、上訴人及其之指定辯護人於本院準備程序及
審判期日中均未對此部分之證據表示意見，且迄至言詞辯論終結
前亦未聲明異議，原審審酌上開證據資料製作時之情況，尚無違
法不當及證明力明顯過低之瑕疵，認為以之作為證據應屬適當，
依刑事訴訟法第一百五十九條之五規定，認此部分之供述證據，
對上訴人有證據能力等語，仍以前提空泛、籠統之記載，未於判
決理由中敘明其餘認定各該審判外之供述證據等如何具備傳聞法
則之例外情形之具體理由，亦未審慎認定是否具備「知不得為證
據」、「未曾聲明異議」及「法院認為適當」三要件，亦有未合
，復未於理由內詳述其如何具備上開三要件而例外有證據能力之
具體理由，即擬制本案其餘所有供述證據（含書證）對上訴人均
有證據能力，顯與傳聞證據法則之立法本旨不合，而有違背證據
法則之違誤及適用法則不當之違誤。(二)原判決理由欄壹、一、先
謂：「證人許勝雄……之警詢證述不具證據能力」，嗣於理由欄
貳、一、５、竟又說明：「查證人許勝雄於警詢係證稱……」
等語，前後理由齟齬不一，相互牴觸，判決理由矛盾，當然違背
法令。(三)上訴人之指定辯護人於準備程序期日即呈狀請求調查證
據，於審判期日請求傳喚證人「游瑞龍」，原審未予詳查釐清，
即率行判決，顯有調查未盡之違法。(四)原判決認定上訴人有原判
決附表一（下稱附表一）編號1、2所示之販賣海洛因予許勝雄之
犯行，無非依據許勝雄經警於民國九十七年八月十九日二十二時
許在台中縣神岡鄉拘提到案，後經許勝雄供述其所販賣之海洛因
來源係向上訴人所購買，而為警察得知上訴人於相隔二、三個月
前之販賣海洛因犯行，其採證法則即有可議。(五)原判決認定上訴
人有原判決附表二（下稱附表二）編號1之販賣毒品予劉錫銘之
犯行，係依據警方於九十七年八月六日十九時三十分許，在台中
縣龍井鄉查獲劉錫銘，經劉錫銘供述上開毒品海洛因、安非他命
來源係向上訴人所購買，但並無補強證據佐證，即遽以論罪，難
謂為適法云云。
惟查，原判決依憑上訴人部分不利於己之供述、證人許勝雄、湯
欽盛、游瑞龍、劉錫銘、陳銀銓、邱明亮、王世興之證詞、台中
縣警察局太平分局職務報告、現場圖、現場勘查光碟、搜索票、
搜索扣押筆錄、搜索物品目錄表、職務報告、扣押物品清單、查
獲毒品相片、法務部調查局濫用藥物實驗室鑑定書、行政院衛生
署草屯療養院鑑定書、海洛因五十九包、安非他命一包、許勝雄
、上訴人之台灣高等法院被告前案紀錄表等證據，資以認定上訴
人有原判決事實欄所記載之犯罪事實，因而撤銷第一審關於附表
一編號1、2及附表二編號1上訴人販賣第一級毒品部分之科刑判
決，分別論處上訴人販賣第一級毒品各罪刑（附表二論罪部分依
想像競合犯規定，從一重論處，均累犯，各判處有期徒刑十五年
四月、十五年六月、十五年八月），併為從刑之諭知，已詳敘其
所依憑之證據及認定之理由。對於上訴人所辯：伊未販賣海洛因
予許勝雄，根本不認識許勝雄，亦未使用0000000000電話。伊曾
於九十七年六月份與劉錫銘公家（應指合資）購買海洛因，每人
出新台幣（下同）二千元，由伊出面向「阿發」買一包，分成二
包後，給劉錫銘選，他說他選的那包較小，說伊的再鏟一些給他
，伊說不要，為了這樣大家不爽快云云。經綜合調查之結果，認
係卸責之詞，不足採信，分別在判決理由內詳予指駁，並說明其
證據取捨及判斷之理由。且敘明：(1)除證人許勝雄、劉錫銘、王
世興、張峻源、賴黃宇之警詢證述不具證據能力外，本案其餘供
述證據，檢察官、上訴人及其辯護人均未爭執其證據能力，審酌
作成時之狀況，亦認適當，認均有證據能力。(2)上訴人如附表一
編號1 之犯行，有證人許勝雄、湯欽盛之證詞為證，相互符合。
許勝雄於第一審及原審作證時，並無任何案件偵查中，所犯販賣
毒品案件業經原審以九十八年度上重訴字第二七號判處罪刑確定
，且並未因供出毒品來源係上訴人而獲得減刑，有該判決及台灣
高等法院被告前案紀錄表可稽，已無需以供出毒品來源之上手而
獲減刑之寬典，尚無誣陷上訴人之動機及必要，且於本案偵查、
第一審、原審仍具結作證，堅指確有向上訴人購買毒品，並於第
一審主動提出有證人湯欽盛在場，上訴人亦供稱與許勝雄、湯欽
盛均無怨仇，上訴人此部分犯行堪以認定。(3)上訴人如附表一編
號2 之犯行，有證人許勝雄、游瑞龍之證詞為證，其販賣地點亦
經警訪查屬實，有職務報告、現場圖、現場勘查光碟可稽，許勝
雄於第一審及原審作證時，並無任何案件偵查中，所犯販賣毒品
案件業經原審以九十八年度上重訴字第二七號判處罪刑確定，且
並未因供出毒品來源係上訴人而獲得減刑，有該判決及台灣高等
法院被告前案紀錄表可稽，已無需以供出毒品來源之上手而獲減
刑之寬典，尚無誣陷上訴人之動機及必要，上訴人亦供稱與許勝
雄、湯欽盛均無怨仇，上訴人此部分犯行亦堪認定。(4)上訴人如
附表二編號1 之犯行，有證人劉錫銘、陳銀銓、邱明亮、王世興
之證述為證，並有搜索票、搜索扣押筆錄、搜索物品目錄表、職
務報告、扣押物品清單、查獲毒品相片、法務部調查局濫用藥物
實驗室鑑定書、行政院衛生署草屯療養院鑑定書、海洛因五十九
包、安非他命一包佐證，上訴人此部分犯行自堪認定。(5)上訴人
再聲請傳喚證人游瑞龍、湯欽盛，惟渠等均經法院傳喚作證，自
無必要再予傳喚。又聲請傳喚查獲許勝雄之警員，查明當時為何
未調取電話通聯紀錄，然上訴人如附表一之犯行，並未使用0000
000000號之電話，並無調取該電話通聯紀錄之必要，自亦無傳喚
承辦警員之必要各等語甚詳。原判決所為論述，核與卷證資料相
符，並無足以影決結果之違背法令之情形。按：(一)認事採證、證
據取捨及證據證明力之判斷俱屬事實審之職權，苟無違背證據法
則，自不能指為違法，又證人供述之證據前後縱有差異，事實審
法院依憑證人前後之供述證據，審酌其他證據，本於經驗法則及
論理法則，取其為真實之一部，作為判斷之證據，自屬合法。本
件原審綜合上開證人之證詞，斟酌其他佐證，認證人之證詞與其
他補強證據相互印證，已足以認定上訴人有販賣毒品之犯行，對
於上訴人之辯解，認不足採，已分別於判決內詳敘其認事採證、
證據取捨及判斷之理由，核與證據法則無違，自不能指為違法。
上訴意旨(三)(四)(五)置原判決已說明之事項或屬原審採證認事職權之
適法行使，任意指摘，自非合法之上訴第三審理由。(二)原判決就
除證人之警詢筆錄外之其他供述證據，以檢察官、上訴人及其辯
護人均表示無意見，迄辯論終結前亦未聲明異議，且審酌陳述作
成時之情況，尚無違法不當及證明力明顯過低瑕疵，認為適當，
依刑事訴訟法第一百五十九條之五規定，認均有證據能力，已於
判決內說明其理由，上訴人既未爭執其證據能力，又無明顯瑕疵
，原判決概括予以說明，自無不合，亦無上訴意旨(一)所指之違法
。(三)原判決認證人許勝雄之警詢筆錄並無證據能力，雖不得作為
證明上訴人犯罪之證據，然非不得以之作為彈劾證據。查原判決
理由貳、一、(一)、５、謂：遍查全卷，證人許勝雄於警詢從未
證稱係以公共電話撥打上訴人手機，查證人許勝雄於警詢係證稱
....，至其餘警詢內容則未與上訴人販賣海洛因相關，上訴人所
辯許勝雄曾於警詢證稱係以公共電話打上訴人之手機云云，尚非
可採，亦不能以該次語焉不詳之陳述，遽認其於偵查、第一審及
原審之證述均非可採，率爾推斷上訴人並無附表一編號1 之販賣
海洛因犯行等語，顯非以證人許勝雄之警詢筆錄作為證明上訴人
犯罪之證據，而係以之為彈劾證據，認上訴人所辯與卷證不符，
且該警詢筆錄無從削弱其於偵查、第一審及原審證詞之證明力，
尚非法所不許，自無上訴意旨(二)所指之違法。上訴人上訴意旨所
指，或對於原判決究竟如何違背法令，並未依卷內訴訟資料具體
指摘，或置原判決所為明確論斷於不顧，對原審調查、取捨證據
及證明力判斷之職權行使，任意指摘，核與法律規定得為上訴第
三審理由之違法情形，均不相適合，應認其上訴違背法律上之程
式，予以駁回。上訴人另被訴如附表二編號2至9所示販賣第一級
毒品部分，經第一審諭知無罪，檢察官上訴後，原審判決上訴駁
回確定，並已函送台灣高等法院台中分院檢察署先予執行，併予
指明。
據上論結，應依刑事訴訟法第三百九十五條前段，判決如主文。
中    華    民    國  九十九  年   十一   月    四    日
                      最高法院刑事第十二庭
                          審判長法官  黃  一  鑫  
                                法官  張  春  福  
                                法官  林  勤  純  
                                法官  陳  國  文  
                                法官  宋  明  中  
本件正本證明與原本無異
                                      書  記  官  
中    華    民    國  九十九  年   十一   月    十    日
                                                       s

司法院資訊處製作；財團法人民間司法改革基金會備份。
